【裁判字號】    97,交上易,71
【裁判日期】    920529
【裁判案由】    過失致死
【裁判全文】
臺灣高等法院刑事判決                97年度交上易字第71號
上  訴  人  臺灣桃園地方法院檢察署檢察官
被      告  乙○○
上列上訴人因過失致死案件，不服臺灣桃園地方法院96年度交易
字第114 號，中華民國96年12月28日第一審判決（起訴案號：臺
灣桃園地方法院檢察署96年度偵字第1594號），提起上訴，本院
行簡式審判程序，判決如下：
    主  文
原判決撤銷。
乙○○因過失致人於死，處有期徒刑壹年貳月，減為有期徒刑柒
月。
    事  實
一、緣乙○○係考領有適當之普通小型車駕駛執照之人，明知其
    於民國95年11月16日凌晨1 時許，在桃園縣桃園市錢櫃KTV
    與3 名友人共飲12瓶啤酒，而已達酒醉不能安全駕駛動力交
    通工具之程度，卻猶在當日3 時50分許飲酒結束後，駕駛牌
    照號碼為5087-HF 之自用小客車沿桃園縣中壢市○○里○○
    路自東向西之方向往中壢市區行駛，並於當日5 時10分許，
    途經龍岡路3 段龍岡大操場旁時，本應注意車輛行駛時之車
    前狀況，並隨時採取必要之安全措施，且酒後不得駕車，而
    案發當時天候雨、路面濕潤且視距不良，應更注意小心駕駛
    ，且路面並無缺陷亦無障礙物等無不能注意情事，竟疏未注
    意及此，適有欲穿越上開馬路之行人李趙友妹亦未注意在劃
    有分向限制線之路段，不得穿越道路，卻仍自乙○○所駕車
    輛右方欲自東北朝西南方向穿越該路段，乙○○即因煞避不
    及，而以其左前車頭撞擊李趙友妹之身體，李趙友妹並因受
    此撞擊而彈至對向車道上，乙○○隨即報警處理，嗣經員警
    到場處理，乙○○即當場承認其為肇事人而願受裁判，員警
    並對乙○○進行呼氣酒精濃度測試，結果測定乙○○呼吸中
    所含酒精濃度達0.55MG/L（乙○○該酒後駕駛之公共危險罪
    部分，業經臺灣桃園地方法院以96年度壢交簡字第191 號刑
    事簡易判決判處罰金新台幣30000 元，並經減刑裁定減為新
    台幣15000 元而確定在案），而李趙友妹乃因此受有外傷性
    主動脈剝離併左側血胸、脾臟破裂、左腎臟破裂、顱骨凹陷
    性骨折併頭皮撕裂傷、左側顏面骨骨折併臉部多處撕裂傷、
    左足踝骨、大量失血併低血容積休克等傷害，嗣雖立即經送
    醫急救，惟延至同日上午7 時42分許，仍因顱內出血不治死
    亡。
二、案經李趙友妹之子甲○○告訴及臺灣桃園地方法院檢察署檢
    察官相驗偵查後提起公訴。
    理  由
一、訊據被告乙○○對於在上開時地飲酒後駕車並過失撞擊被害
    人李趙友妹致死亡等情，均坦承不諱。而被告為警查獲時，
    經警方以酒精測定器測定其呼吸中所含酒精濃度達0.55MG/L
    部分，亦有該酒精測定紀錄表（附相驗卷第16頁）可稽。另
    被害人因本次車禍事故，因此受有外傷性主動脈剝離併左側
    血胸、脾臟破裂、左腎臟破裂、顱骨凹陷性骨折併頭皮撕裂
    傷、左側顏面骨骨折併臉部多處撕裂傷、左足踝骨、大量失
    血併低血容積休克之傷害，雖立即經送醫急救，惟延至同日
    上午7 時42分許，仍因顱內出血而不治死亡，亦有壢新醫院
    所出具之診斷證明書、臺灣桃園地方法院檢察署相驗筆錄、
    法醫驗斷書、相驗屍體證明書等資料各1 份及照片10張在卷
    足憑。
二、按「汽車駕駛人飲用酒類或其他類似物後，其吐氣中所含酒
    精濃度超過每公升0.25毫克或血液中酒精濃度超過百分之0.
    05以上者，不得駕車」，道路交通安全規則第114 條第2 款
    定有明文。依交通部運輸研究所90年09月24日運安字第0000
    00000 號函所載呼氣中酒精濃度每公升含量為0.25毫克，即
    相當於血液中酒精濃度（BAC） 百分之0.05，一般人空腹飲
    酒後，血液中酒精濃度之高峰期約出現在飲酒後30分鐘，又
    飲酒後每1 小時之酒精代謝率為13.2MG/DL /HR （即每小時
    代謝BAC 百分之0.0132，相當於每小時代謝吐氣所含酒精成
    分為每公升0.066 毫克）。依該函所附該所79年「駕駛人行
    為反應之研究－酒醉駕車對駕駛行為之分析研究」指出：(一)
    BAC 達百分之0.03至百分之0.05時，對駕駛能力之影響為：
    多數駕駛人心境逐漸變幻不定，視覺與反應靈敏性減弱，對
    速度及距離的判斷力差。對心理行為之影響為：觀察力逐漸
    欠缺，心情漸趨輕鬆，自信心增加，多話，精神狀態處於陶
    醉感。(二)BAC 到達百分之0.05至百分之0.08時，對駕駛能力
    之影響為：反應遲鈍，駕駛能力受損，遲而不決或決而不行
    。對心理行為之影響為：情緒鬆弛，感情與行為趨向誇張，
    肌肉不協調，精神處於興奮狀態。(三)BAC 到達百分之0.08至
    百分之0.15時，對駕駛能力之影響為：判斷力嚴重受到影響
    ，體能與精神協調受損，駕駛之體能困難增加。對心理行為
    之影響為：產生情緒異常現象，步伐不平穩，言語不清，反
    應惡劣，記憶及判斷力受損，精神處於錯亂狀態。(四)BAC 超
    過百分之0.15時，對駕駛能力之影響為：視線搖晃，駕駛已
    進入恍惚狀態，判斷及理解遭到扭曲，駕駛不穩定。對心理
    行為之影響為：意識不明，嘔吐，站、走及講話困難，責任
    感喪失，精神處於麻痺狀態。(五)BAC 超過百分之0.50時，對
    駕駛人能力之影響為：無法開車。對心理行為之影響為：爛
    醉如泥，失去知覺可能致死，精神處於昏睡狀態。被告肇事
    後於95年11月16時5 時38分許進行呼氣酒精測試，所測得之
    呼氣中酒精濃度為每公升0.55毫克，可證被告於案發當時之
    判斷力、精神協調、駕駛體能、精神狀態等均已受到相當影
    響而減退。參以桃園縣政府警察局汽車駕駛人酒後駕車生理
    協調平衡檢測紀錄卡（偵卷第15頁），亦可知被告就該檢測
    結果有部分不合格之情形，益徵被告於案發當時顯已達酒醉
    而不能安全駕駛動力交通工具之程度，被告復因此經原審法
    院以96年度壢交簡字第191 號刑事簡易判決，判處罰金新台
    幣30000 元，並經減刑裁定減為新台幣15000 元，有該判決
    書及本院全國前案簡列表資料各1 份在卷可憑。足認被告在
    案發時駕駛車輛行駛於道路上時，確已達不能安全駕駛之程
    度。
三、次按汽車行駛時，駕駛人應注意車前狀況，並應隨時採取必
    要之安全措施，道路交道安全規則第94條第3 項定有明文。
    被告明知其酒後已不能安全駕駛動力交通工具，且案發當日
    天雨、路滑，仍貿然上路又未謹慎注意車前狀況，撞擊穿越
    該道路之被害人，致被害人經送醫急救，仍不治身亡，被告
    之駕駛行為顯有過失，且與被害人死亡間有相當之因果關係
    。又在劃有分向限制線之路段，行人不得穿越馬路，此為道
    路交通安全規則第134 條第3 款所明定。經查被告駕駛車輛
    所行駛並不慎撞擊被害人之路段即中壢市○○路○ 段，係劃
    有分向限制線之道路，此有卷附道路交通事故現場圖可參。
    依上開規定，行人不得加以穿越，雖被害人疏未注意仍穿越
    之，對於本案車禍事故之發生，亦與有過失，然此並不礙被
    告上開過失致死責任之認定。此外，復有道路交通事故調查
    報告表及現場照片6 張等資料存卷可參，被告過失致人於死
    之犯行，事證明確，應依法論科。
四、核被告所為，係犯刑法第276 條第1 項之過失致人於死罪。
    又汽車駕駛人，無駕駛執照駕車、酒醉駕車、吸食毒品或迷
    幻藥駕車、行駛人行道或行經行人穿越道不依規定讓行人優
    先通行，因而致人受傷或死亡，依法應負刑事責任者，加重
    其刑至2 分之1 ，此為道路交處管理處罰條例第86條1 項所
    明定。被告既因酒醉駕車並因而致被害人死亡，即應依上開
    規定加重其刑。被告於案發後隨即報警處理，嗣經員警到場
    ，被告當場承認其為肇事人而願受裁判，此有桃園縣政府警
    察局道路交通事故肇事人自首情形紀錄表1 份可參（附相驗
    卷第7 頁）。被告對未發覺之犯罪自首而接受裁判，應依刑
    法第62條之規定減輕其刑，並先加後減之。
五、原審對被告論罪科刑，固非無見。惟查法律上賦予法院或法
    官自由裁量之事項，並非得恣意任為或毫無限制，而須在法
    規或法律原則之規範界限內，衡酌個案之具體情況，為公平
    、合理、適當之裁決。是於裁量時，自須受法律規範之目的
    、精神、理念及法律秩序所指導（最高法院97年度台上字第
    697 號判決參照）。查被告肇事後經測試其呼吸中所含酒精
    濃度達0.55MG/L，已屬不能安全駕駛，其猶駕駛車輛肇事，
    過失程度重大，且犯後遲未與告訴人達成和解，原審量刑過
    輕，檢察官上訴就此指摘，非無理由，應由本院將之撤銷改
    判。爰審酌被告係領有適當駕駛執照之人，卻於服用酒類不
    能安全駕駛之情形下，駕駛自小客車上路，復未謹慎注意車
    前狀況，危及道路交通安全，實乏尊重其他用路人生命、財
    產安全之觀念，顯見其自制力薄弱，且對國家法令之宣導視
    若無物，其更因此致被害人死亡，過失程度重大，且自案發
    後歷經原審及本院給予多次和解之機會，迄今仍未與被害人
    家屬達成和解，及被害人對此車禍事故之發生，亦與有過失
    ，並衡被告之素行、智識程度、犯罪後態度等一切情狀，量
    處如主文第2 項所示之刑，以資懲儆。又被告犯罪時間係於
    96 年4月24日以前，合於中華民國九十六年罪犯減刑條例第
    2 條第1 項第3 款之規定，並依該條例規定減其刑期二分之
    一。
據上論斷，應依刑事訴訟法第369 條第1 項前段、第364 條、第
299 條第1 項前段，刑法第276 條第1 項、第62條，刑法施行法
第1 條之1 ，道路交通管理處罰條例第86條第1 項，中華民國九
十六年罪犯減刑條例第2 條第1 項第3 款、第7 條，判決如主文
。
本案經檢察官丁樹蘭到庭執行職務。
中    華    民    國    92    年    5     月    29    日
            刑事第十五庭  審判長法  官  吳昭瑩
                                法  官  蘇隆惠
                                法  官  李正紀
以上正本證明與原本無異。
不得上訴。
                                書記官  鄭信昱
中    華    民    國    97    年    5     月    29    日
附錄：本案論罪科刑法條全文
中華民國刑法第276條
因過失致人於死者，處2 年以下有期徒刑、拘役或2 千元以下罰
金。
從事業務之人，因業務上之過失犯前項之罪者，處5 年以下有期
徒刑或拘役，得併科3 千元以下罰金。


司法院資訊處製作；財團法人民間司法改革基金會備份。
